【裁判字號】    99,抗,2
【裁判日期】    990315
【裁判案由】    本票裁本
【裁判全文】
臺灣臺東地方法院民事裁定                 99年度抗字第2號
抗  告  人  甲○○
訴訟代理人  徐大楞
相  對  人  乙○○
上列當事人間請求本票裁定事件，抗告人對於民國99年2月9日本
院所為之99年度司票字第38號裁定提起抗告，本院裁定如下：
    主  文
抗告駁回。
抗告程序費用新台幣壹仟元由抗告人負擔。
    理  由
一、抗告人抗告意旨略以：抗告人曾於民國85年4月1日向相對人
    借款新臺幣（下同）500,000 元，依兩造間之約定，其每月
    給付本金及利息至93年2月間已給付408,000 元，另於93年1
    月5日給付100,000元與訴外人即相對人之妻李鴻英，總計業
    已給付508,000 元與相對人，抗告人已還清本金及利息，並
    終止借貸關係，為此提起抗告云云。
二、本件相對人於原審主張：其執有抗告人於98年 4月23日簽發
    之本票1紙（下稱系爭本票），內載金額為500,000元，到期
    日為98年12月31日，未載付款地，並免除作成拒絕證書。詎
    經相對人提示後未獲付款，為此爰依票據法第123 條規定聲
    請裁定許可強制執行。
三、按執票人向本票發票人行使追索權時，得聲請法院裁定後強
    制執行，票據法第 123條定有明文。本票執票人，依前開規
    定，聲請法院裁定許可對發票人強制執行，性質上係屬非訟
    事件，此項聲請之裁定及抗告法院之裁定，僅依非訟事件程
    序以審查強制執行許可與否，並無確定實體上法律關係存否
    之效力，如發票人就票據債務之存否有爭執時，應由發票人
    另提起確認之訴，以資解決，此有最高法院57年台抗字第76
    號判例之意旨可資參照。
四、經查，本件抗告人固主張其與相對人於85年4月1日之500,00
    0元借貸，業於93年2月間還清等語，惟系爭本票係98年 4月
    23日所簽發，顯與抗告意旨所述業已清償之借貸債務無涉，
    且本票債權是否業已清償係屬當事人間之票據債務關係是否
    有效存在之實體認定問題，核屬實體法上之爭執，依上開說
    明，非訟程序不得加以審究，應由發票人另提起確認之訴，
    由法院就實體上之法律關係予以審斷。從而，原裁定為形式
    上審查後據以裁定准予強制執行，並無不當，抗告意旨仍指
    摘原裁定不當，求予廢棄，委無理由，應予駁回。
五、據上論結，本件抗告為無理由，爰依非訟事件法第21條第2
    項、第24條第1項、第46條，民事訴訟法第495條之1第1項、
    第449條第1項、第78條，裁定如主文。
中    華    民    國    99    年     3    月    15    日
                  民事庭    審判長法  官  李芳南
                                  法  官  陳兆翔
                                  法  官  楊憶忠
以上正本係照原本作成
如不服本裁定，僅得於收受本裁定正本送達後10日內，以適用法
規顯有錯誤為理由，向本院提出再抗告狀。
中    華    民    國    99    年     3    月    15    日
                                  書記官  林建成

司法院資訊處製作；財團法人民間司法改革基金會備份。
